臺灣高雄地方法院刑事附帶民事訴訟判決
111年度簡上附民字第65號
原      告  尹俠君
被      告  沈俊宇

訴訟代理人  黃玉珠
上列被告因詐欺案件（本院111年度簡上字第179號），經原告於
刑事訴訟程序提起附帶民事訴訟，請求損害賠償，本院於民國11
1年11月29日言詞辯論終結，判決如下：
    主      文
被告應給付原告新臺幣壹拾貳萬元，及自民國一一一年八月二十
五日起至清償日止，按週年利率百分之五計算之利息。
原告其餘之訴及假執行之聲請均駁回。
    事實及理由
一、原告主張：被告已預見將手機門號提供他人使用，可能遭詐
    欺集團作為詐取他人財物之工具，或以此掩飾真實身分而逃
    避執法人員追緝，仍不違背其本意，基於幫助詐欺之不確定故
    意，將其所申辦之手機門號0000000000號（下稱系爭手機門
    號）提供予詐欺集團成員，該詐欺集團成員即向樂點股份有
    限公司申請註冊GASH會員（會員編號TZ0000000000號，下稱
    本案會員帳號），並以系爭手機門號作為驗證途徑，經被告
    於民國110年9月9日19時後回傳驗證簡訊，而使詐欺集團成
    員於同日19時57分許，註冊本案會員帳號成功。嗣詐欺集團
    成員於110年9月11日17時33分稍早某時起，佯裝東森購物電
    子商務人員，向原告佯稱其信用卡遭人盜刷，需購買GASH點
    數以解除信用卡盜刷設定云云，致原告陷於錯誤，於同日17
    時33分許購買共計新臺幣（下同）120,000元之GASH遊戲點數
    ，並將上開遊戲點數之序號、密碼提供予詐欺集團成員，詐
    欺集團成員旋即將上開遊戲點數存入本案會員帳號，致原告
    受有損害，被告自應負賠償之責，爰依侵權行為法律關係提
    起本件訴訟等語。並聲明：㈠被告應給付原告150,000元及自
    110年9月11日起至清償日止，按週年利率5％計算之利息。㈡
    前項判決請准供擔保宣告假執行。㈢訴訟費用由被告負擔。
二、被告則以：被告並沒有收到任何錢財，也不知道原告如何受
    騙，原告未察覺受騙並進行查證，反聽信詐欺集團成員指示
    而購買遊戲點數，原告與有過失，且原告就與被告有關之受
    騙金額為120,000元，而非150,000元等語置辯，並聲明：㈠
    請求駁回原告之訴。㈡如受不利之判決，願供擔保，請准宣
    告免為假執行。㈢訴訟費用各自負擔。
三、得心證之理由：
（一）因犯罪而受損害之人，於刑事訴訟程序得附帶提起民事訴
      訟，對於被告及依民法負賠償責任之人，請求回復其損害
      ；附帶民事訴訟之判決，應以刑事訴訟判決所認定之事實
      為據，刑事訴訟法第487條第1項、第500條前段分別定有
      明文。又因故意或過失，不法侵害他人之權利者，負損害
      賠償責任；數人共同不法侵害他人之權利者，連帶負損害
      賠償責任；不能知其中孰為加害人者亦同；造意人及幫助
      人，視為共同行為人，民法第184條第1項前段、第185條
      亦有明定。且按連帶債務之債權人，得對於債務人中之一
      人或數人或其全體，同時或先後請求全部或一部之給付，
      民法第273條第1項亦有明文。
（二）經查，原告主張之前揭事實，業據本院以111年度簡上字
      第179號刑事判決認定屬實，依據上開說明，本判決自應
      以上開刑事判決認定事實為據。則被告既基於幫助詐欺得
      利之故意而提供系爭手機門號及驗證碼，供詐欺集團成員
      作為其犯罪工具，致原告受詐騙而購買120,000元之GASH
      遊戲點數，並經詐欺集團成員存入本案會員帳號內，自屬
      該詐欺侵權行為之幫助人，依前述規定，視為共同行為人
      ，而應就原告所受之120,000元財產上損害連帶負損害賠
      償責任。原告據以請求被告給付其財產上之損害120,000
      元，自屬有據，然逾此範圍所為之請求（即其餘30,000元
      部分），則無理由，應予駁回。
（三）至被告雖主張原告對於本件損害之發生與有過失云云。惟
      查，在受詐欺而致損害之故意侵權行為態樣，被害人是因
      信任加害人言行而陷於錯誤，於此情形下，被害人意思表
      示之健全性既因加害人詐術之實施而受到侵害，若再以一
      般注意義務論斷其是否有過失及其過失程度，顯忽略其所
      受之侵害態樣本即是對其表意自由之侵害。是而就被詐欺
      之被害人是否未善盡自我注意義務，即應嚴格認定。詐欺
      行為乃利用被害人之弱點，施以詐術而取得財物；是以詐
      騙者已篩選被害人，全盤考慮被害人心智狀況，並佈局降
      低其警戒，導致原告難以對抗詐騙行為；此際，原告遭到
      設計，顯與民法第217條與有過失情節有別，故被告主張
      原告與有過失一節，尚無可採。
四、末按遲延之債務，以支付金錢為標的者，債權人得請求依法
    定利率計算之遲延利息；應付利息之債務，其利率未經約定
    ，亦無法律可據者，週年利率為5％；給付無確定期限者，債
    務人於債權人得請求給付時，經其催告而未為給付，自受催
    告時起，負遲延責任。其經債權人起訴而送達訴狀，與催告
    有同一之效力，民法第203條、第233條第1項前段、第229條
    第2項亦分別定有明文。查原告起訴狀繕本於111年8月24日
    送達被告，此有送達回證附卷足憑。準此，原告請求給付自
    起訴狀繕本送達翌日即111年8月25日起至清償日止，按週年
    利率5％計算之利息，於法並無不合，應予准許，然逾此範圍
    所為之請求（即110年9月11日至111年8月24日期間之法定利
    息部分），則無理由，應予駁回。　
五、綜上所述，原告依侵權行為之法律關係，請求被告給付120,
    000元，及自111年8月25日起至清償日止，按週年利率百分
    之5計算之利息，為有理由，應予准許；逾此範圍所為之請
    求，則無理由，應予駁回。
六、本件事證已臻明確，兩造其餘之攻擊防禦方法及證據資料，
    經本院斟酌後，認均不足以影響本判決之結果，爰不一一論
    列，併此敘明。
七、本件為刑事附帶民事訴訟案件，毋庸徵收裁判費；且本案依
    法已不得上訴，一經判決即為確定，而可聲請強制執行，原
    告勝訴部分並無宣告假執行之必要，是以原告假執行聲請為
    無理由，應予駁回；至於原告敗訴部分，其假執行之聲請因
    敗訴而失所附麗，應併予駁回。
據上論結，本件原告之訴為一部有理由，一部無理由，依刑事訴
訟法第502條第1項、第2項，判決如主文。
中　　華　　民　　國　　111 　年　　12　　月　　16　　日
                  刑事第九庭    審判長法　官  陳芸珮
　　　　　　　　　                    法  官  林育丞
　　　　　　　　　                    法  官  張瀞文
以上正本證明與原本無異。
不得上訴。
中　　華　　民　　國　　111 　年　　12　　月　　16　　日
　　　　　　　　　　　　　　　　　　　書記官  張惠雯